臺灣雲林地方法院民事裁定　八十九年度再易字第四號
　　上　訴　人
　　即再審原告　　乙○○
　　即再審被告　　甲○○
右當事人間請求確認通行權存在事件，上訴人對於中華民國八十八年十一月五日本院
八十七年度再易字第十五號再審判決提起上訴，本院裁定如左：
    主      文
上訴駁回。
第三審訴訟費用由上訴人負擔。
    理      由
一、按對於簡易訴訟程序之第二審裁判，其上訴利益逾第四百六十六條所定之額數者
    ，當事人僅得以其適用法規顯有錯誤為理由，逕向最高法院提起上訴或抗告。又
    按對於簡易訴訟程序之第二審裁判，提起第三審上訴或抗告，須經原裁判法院之
    許可。前項許可，以訴訟事件所涉及之法律見解具有原則上之重要性者為限。第
    一項之上訴或抗告，為裁判之原法院認為應行許可者，應添具意見書，敘明合於
    前項規定之理由，逕將卷宗送最高法院；認為不應許可者，應以裁定駁回其上訴
    或抗告，民事訴訟法第四百三十六條之二第一項、第四百三十六條之三第一、二
    、三項分別定有明文，此於再審程序亦準用之（同法第五百零五條）。再民事訴
    訟法第四百三十六條之三第二項所謂「原則上之重要性」，係指該訴訟事件所涉
    及之法律問題意義重大而有加以闡釋之必要而言，苟上訴人於上訴狀或理由書如
    未依此項方法表明，而僅引用原審判決時之攻擊防禦方法作為上訴理由，應認為
    未對原審判決有何適用法規顯有錯誤具體之指摘。
二、本件上訴人係對於本院八十七年度再易字第十五號再審判決提起上訴，核其上訴
    理由狀仍一再指陳：被上訴人迭於本院北港簡易庭八十六年度港簡字第九七號、
    本院八十六年度簡上字第八六號及本件再審訴訟程序中主張民法第七百八十七條
    之有償通行權，然原確定判決（即本院八十六年度簡上字第八六號）卻以民法第
    七百八十九條之無償通行權為認定依據，顯有違民事訴訟法第三百八十八條之規
    定，何況伊所有之土地乃自訴外人林德性買賣而來，此觀之卷附彼等二人之土地
    買賣所有權移轉契約書及土地登記簿謄本自明，伊所有之土地並非以分割共有物
    為登記原因，原再審判決卻認兩造所有之土地係基於分割共有物之登記原因取得
    ，亦顯有違土地法第四十三條規定，縱認該判決所認定兩造所有之土地原屬同一
    地號，由伊祖父向訴外人林德性購買，然未辦理所有權移轉登記，迨伊祖父死亡
    ，訴外人林德性始配合其等家族析產而分割成三筆土地，並直接移轉登記予兩造
    一事為真，惟該筆土地尚未分割及移轉登記前，兩造並無共有關係存在，又遑論
    有分割共有物之情，詎原再審判決逕認兩造土地乃基於同一所有權分割而來，其
    適用法規顯有錯誤等語，無非係引用原再審法院審理時之攻擊防禦方法，並指摘
    原再審法院取捨證據，認定事實之職權行使不當，並未具體指出原再審判決有何
    適用法規顯有錯誤之情事，尤難謂其上訴涉及之法律見解具有原則上之重要性，
    其上訴不應許可，揆之前開說明，本件上訴應予裁定駁回。
三、依民事訴訟法第五百零五條、第四百三十六條之三第三項後段、第九十五條、第
    七十八條，裁定如主文。
中　　　華　　　民　　　國　　九十一　　年　　　三　　　月　　二十八　　日
                              臺灣雲林地方法院民事第二庭
~B審判長法官　陳宏卿
~B法　　　官　陳婉玉
~B法　　　官　陳秋如
右為正本係照原本作成
如對本裁定抗告須於裁定送達後十日內向本院提出抗告狀（需附繕本），並繳納抗告
費用新台幣四十五元後，由本院送最高法院抗告
中　　　華　　　民　　　國　　九十一　　年　　　三　　　月　　二十八　　日
~B法院書記官　廖錦棟
